【裁判字號】    99,上易,1535
【裁判日期】    991130
【裁判案由】    竊盜
【裁判全文】
臺灣高等法院臺中分院刑事判決        99年度上易字第1535號
上  訴  人
即  被  告  段醒華
上列上訴人即被告因竊盜案件，不服臺灣臺中地方法院99年度易
字第1895號中華民國99年10月5日第一審判決（起訴案號：臺灣
臺中地方法院檢察署99年度偵字第7069、10532號），提起上訴
，本院判決如下：
    主  文
上訴駁回。
    理  由
一、按依刑事訴訟法第350條、第361條、第362條、第367條規定
    ，不服地方法院之第一審判決而上訴者，須提出上訴書狀，
    並應敘述具體理由，為上訴必備之程式；其所提出之書狀未
    敘述上訴理由，或僅曾以言詞陳述上訴理由者，均應於上訴
    期間屆滿後20日內補提理由書於第一審法院。第一審法院經
    形式審查，認逾期未補提上訴理由者，應定期間先命補正；
    逾期未補正者，為上訴不合法律上之程式，應以裁定駁回。
    倘已提出上訴理由，但所提非屬具體理由者，或已上訴但未
    提上訴理由，經審判長定期間補正仍未補正者，則應由第二
    審法院以上訴不合法律上之程式，判決駁回。而所謂具體理
    由，必係依據卷內既有訴訟資料或提出新事證，指摘或表明
    第一審判決有何採證認事、用法或量刑等足以影響判決本旨
    之不當或違法，而構成應予撤銷之具體事由，始克當之（例
    如：依憑證據法則具體指出所採證據何以不具證據能力，或
    依憑卷證資料，明確指出所為證據證明力之判斷如何違背經
    驗、論理法則）；倘僅泛言原判決認定事實錯誤、違背法令
    、量刑失之過重或輕縱，而未依上揭意旨指出具體事由，或
    形式上雖已指出具體事由，然該事由縱使屬實，亦不足以認
    為原判決有何不當或違法者（例如：對不具有調查必要性之
    證據，法院未依聲請調查亦未說明理由，或援用證據不當，
    但除去該證據仍應為同一事實之認定），皆難謂係具體理由
    ，俾與第二審上訴制度旨在請求第二審法院撤銷、變更第一
    審不當或違法之判決，以實現個案救濟之立法目的相契合，
    並節制濫行上訴（最高法院97年度台上字第892號刑事判決
    意旨參照）。
二、本件上訴人即被告段醒華（下稱被告）於民國99年10月18日
    向原審法院提出上訴書狀，惟未記載上訴理由，至99年11月
    1日補提上訴理由狀，核其記載之上訴理由略為：被告犯竊
    盜罪所使用之T型扳手1支，乃共犯張德模所有，張德模為脫
    罪，指稱是被告所有，原審卻採信其說法，被告實有冤曲；
    又T型扳手係一般普遍維修器具之工具，被告是攜帶以輔助
    行竊之用，而無用於行兇之實，原審卻以兇器認定，與一般
    民眾之認知有所爭議，被告不應以攜帶兇器竊盜罪論處等語
    。
三、本院查：
  (一)被告因不服上開臺灣臺中地方法院之第一審判決，而於前述
    時間具狀敘明理由向原審法院提起上訴，則依刑事訴訟法第
    361條第2項之規定、該條項立法修正理由及上揭最高法院判
    決意旨，被告倘已提出上訴理由，但所提非屬具體理由者，
    即應由第二審法院以上訴不合法律上之程式，以判決駁回之
    ；且上訴理由之具體與否係屬第二審法院審查範圍，不在命
    補正之列（參見法院辦理刑事訴訟案件應行注意事項第162
    點）。
  (二)原審係以被害人陳琳濱於警詢時所陳述失竊自小貨車之情節
    、共犯張德模於警詢、偵訊中所供陳如何與被告共同行竊之
    過程、被告於原審之自白，與卷附台中市警察局保安隊偵辦
    汽車竊盜案職務報告、贓物認領保管單、現場圖、台中市警
    察局車輛尋獲電腦輸入單、搜索扣押筆錄、臺灣高等法院被
    告前案紀錄表各1份、照片6張及扣案之T型扳手1支等證據，
    認定被告共同攜帶兇器竊盜，為累犯，並依卷內可考之訴訟
    資料，指駁被告所辯解扣案之T型扳手1支非其所有云云，不
    足採信；遂適用刑法第28條、第321條第1項第3款、第47條
    第1項、第38條第1項第2款等規定，審酌被告曾有竊盜前科
    ，不知警惕，正值壯年，不努力工作以獲取正當報酬，再犯
    本案，危害社會治安，手段並非平和，然坦認犯行，且竊得
    之贓物已由被害人領回等一切情狀，量處有期徒刑8月，及
    將扣案之T型扳手1支諭知沒收。核其判決之採證認事及用法
    ，並未違反一般經法則、論理法則與證據法則，所為量刑亦
    屬妥當，尚無違反罪刑相當原則及比例原則。
  (三)被告雖以前揭理由提起上訴，惟按「刑法第三百二十一條第
    一項第三款之攜帶兇器竊盜罪，係以行為人攜帶兇器竊盜為
    其加重條件，此所謂兇器，其種類並無限制，凡客觀上足對
    人之生命、身體、安全構成威脅，具有危險性之兇器均屬之
    ，且祇須行竊時攜帶此種具有危險性之兇器為已足，並不以
    攜帶之初有行兇之意圖為必要。螺絲起子為足以殺傷人生命
    、身體之器械，顯為具有危險性之兇器。」（最高法院79年
    台上字第5253號判例要旨參照），是上述刑法攜帶兇器竊盜
    罪所稱之兇器，有其法律上之要件及意義，即凡客觀上足對
    人之生命、身體、安全構成威脅，具有危險性之兇器均屬之
    ，且不以攜帶之初有行兇之意圖為必要；在上述法律定義下
    之兇器，是否與一般民眾所習知之兇器相符，要非所問。本
    件扣案之T型扳手1支，符合上述所指兇器，原審以攜帶兇器
    竊盜罪對被告論處，容無不合。又原審何以認定該支T型扳
    手應係被告所有，亦已說明所憑證據及得有心證之理由，核
    無違誤，被告仍執陳詞謂非其所有，尚非可採。從而，通觀
    被告上訴意旨，顯未本於案內具體之卷證資料，或提出其他
    新事證，以指摘或表明第一審判決有何採證認事、用法或量
    刑等足以影響判決本旨之不當或違法，而可構成應予撤銷之
    具體事由。
四、綜上所述，被告之上訴理由既非前開說明所謂之具體理由，
    則揆諸前揭最高法院判決之意旨，及依「程序優先於實體」
    之刑事訴訟法原則，本件上訴即不合法定上訴程式，而應予
    駁回，並不經言詞辯論為之。
據上論斷，應依刑事訴訟法第367條前段、第372條，判決如主文
。
中    華    民    國    99    年    11    月    30    日
            刑事第九庭  審判長法  官  江  德  千
                              法  官  陳  宏  卿
                              法  官  莊  深  淵
以上正本證明與原本無異。
不得上訴。
                              書記官  陳  振  海
中    華    民    國    99    年    11    月    30    日

司法院資訊處製作；財團法人民間司法改革基金會備份。
